【裁判字號】    89,自,415
【裁判日期】    900420
【裁判案由】    詐欺
【裁判全文】
臺灣臺北地方法院刑事判決                          八十九年度自字第四一五號
    自  訴  人  財將企業股份有限公司
    代  表  人  丙○○
    代  理  人  蘇千祿律師
    被      告  甲○○
右列被告因詐欺案件，經自訴人提起自訴，本院判決如左：
    主  文
甲○○無罪。
    理  由
一、自訴意旨略以：被告甲○○意圖為自己不法之所有，於民國八十五年三月十四日
    向自訴人公司謊稱，其有能力將自訴人公司所有之ＸＨ─八八一號車輛（車頭及
    車斗）過戶出售，而議定買賣價格，總價為新台幣（下同）一百萬元，先交付定
    金十萬元，餘款九十萬元應於該車輛過戶時付清。自訴人不疑有詐，乃於八十五
    年三月十四日交付車輛車輛及車籍資料予被告，並約定該車一切稅金及違規以買
    賣期日為八十五年三月十四日前之稅金違規由自訴人支付，八十五年三月十四日
    後由被告負責，詎被告竟私下將上開車輛過戶予宏永運通有限公司，該公司又再
    將前開車輛過戶予忠泰貨櫃貨運股份有限公司，此後又過戶予他人，迨自訴人公
    司發現上情，無法聯絡被告，始知受騙，因認被告涉犯刑法第三百三十九條第一
    項之詐欺取財罪嫌云云。
二、自訴人認被告甲○○涉犯右揭犯行，無非係以汽車買賣合約書及車輛過戶資料等
    件，為其主要論據。訊之被告固不諱言於右揭時、地向自訴人購買上開車輛，並
    將該車輛過戶予他人等節，惟堅詞否認有何詐欺犯行，辯稱：該車輛含車斗部分
    原價為一百萬元，嗣因車斗部分不合標準，未能經監理機關核准掛牌使用，乃與
    自訴人公司職員乙○○協調，同意折抵三十萬元，連同先前給付之定金，伊已交
    付餘款予自訴人公司等語。
三、按犯罪事實應依證據認定之，無證據不得推定其犯罪事實，又不能證明被告犯罪
    者，應諭知無罪之判決，刑事訴訟法第一百五十四條、第三百零一條第一項分別
    定有明文。自訴人在刑事訴訟法上為原告身份，對其所訴之事實應舉出證據，不
    能僅憑自訴人之陳述作為認定事實之唯一證據（最高法院七十二年度台上字第四
    三二二號判決參照），且刑法第三百三十九條詐欺罪，必須行為人自始基於不法
    所有之意圖，以詐術使人交付財物或以詐術取得財產上不法之利益或使第三人得
    之者，始能構成，至於民事債務當事人間，若有未依債務本旨履行給付之情形，
    在一般社會經驗而言，原因非一；其因不可歸責之事由無法給付，或因合法得對
    抗他造主張抗辯而拒絕給付，甚至債之關係成立後，始行惡意遲延給付，皆有可
    能，未必出於自始無意給付之詐欺犯罪一端；而刑事被告依法不負自證無罪之義
    務，故在別無積極證據之情形下，自難違反刑事訴訟法第一百五十四條之規定，
    以被告單純債務不履行之狀況，推定被告自始即有不法所以之意圖而施用詐術。
四、經查：
（一）證人即代表自訴人公司與被告簽訂上開汽車買賣合約之乙○○於本院審理時證
      稱：「車斗部分不能通過監理站的檢驗，雙方遂協議抵價三十萬元，曾寫簽呈
      經總經理核可，至於價金部分係由丁○○經手，而車斗停放在基隆一家停車場
      內，自訴人公司並未取回」等語（見本院八十九年八月二十二日訊問筆錄），
      核與被告前述辯詞大致相符，而前開車輛車斗確係停放在該處，亦為自訴代理
      人所不爭執，且有照片為證。
（二）自訴人公司職員丁○○確曾經手被告所交付之付款人為臺灣中小企業銀行化成
      分行、發票人為張美惠、面額各為十萬二千九百元支票四紙，並承認在上開支
      票背書後提示兌領，將錢繳回自訴人公司之事實，亦經證人丁○○到庭證述在
      卷（見本院八十九年十一月七日訊問筆錄），復為自訴人所自承（見自訴人八
      十九年十二月十八日陳報三狀），足證被告確有陸續支付購車價款。
（三）被告固未能提出交付其餘款項之證明，惟證據人崔靜梅到庭證述：確曾借票予
      被告購車，支票亦有兌現，係交給自訴人公司的兩位員工收執等語（見本院八
      十九年十二月十二日訊問筆錄），核與被告所辯：曾以證人簽發之客票付款乙
      情，若合符節，衡情證人與被告間非至親好友，並於供前具結，衡情應無甘冒
      承擔偽證罪責風險，而為不實供述之理，是被告上開所辯應非子虛，尚堪採信
      。
（四）綜右所述，自訴人所提出之證據不能證明被告於訂約購車之始，即存有不法所
      有之意圖，僅以支付少許訂金，誘使自訴人公司出售價值達百萬元之車輛，而
      有施用詐術犯行，況期間亦曾與自訴人公司就車斗部分達成折價協議、並陸續
      交付部分價款予自訴人公司，縱使被告尚有部分價款未能付清，亦係事後債務
      不履行問題，故本件核屬民事糾葛，宜循民事途徑解決。此外，復查無其他積
      極證據足認被告有何詐欺犯行，不能證明被告犯罪，揆諸前揭說明，應依法諭
      知被告無罪之判決。
據上論斷，應依刑事訴訟法第三百四十三條、第三百零一條第一項，判決如主文。
中      華      民      國    九十      年      四      月     二十     日
                                      臺灣臺北地方法院刑事第八庭
                                          法  官  胡宏文
右正本證明與原本無異。
如不服本判決，應於判決送達後十日內，向本院提出上訴狀。
                                          書記官  劉穗筠
中      華      民      國    九十      年      四      月     二十三   日


司法院資訊處製作；財團法人民間司法改革基金會備份。
